【裁判字號】    89,訴,972
【裁判日期】    900227
【裁判案由】    清償借款
【裁判全文】
臺灣士林地方法院民事判決  八十九年度訴字第九七二號
    原      告  楊政堂
                即達新輪胎行
    被      告  甲○○        住台北市南港區○○○路○段三四巷二號二樓
右當事人間請求清償借款事件，本院判決如左：
    主    文
原告之訴及其假執行之聲請均駁回。
訴訟費用由原告負擔。
    事    實
甲、原告方面：
  一、聲明：
  （一）被告應給付原告新台幣三百二十萬元。
  （二）訴訟費用由被告負擔。
  （三）原告願供擔保，請准宣告假執行。
  二、陳述：
  （一）被告積欠原告新台幣（下同）三百二十萬元，且於民國八十四年十二月七日
        親筆書立切結書，言明於八十四年十二月七日付五十萬元，八十五年元月二
        日付五十萬元，八十五年元月十七日付五十萬元，餘款於八十五年三月五日
        全部付清，而原告亦同意之，惟迄今被告仍分文未還，經原告一再催索，均
        置之不理，為此原告依消費借貸之法律關係，請求原告清償借款及自起訴狀
        送達翌日起之遲延利息。
  （二）而本件債務之緣由為：被告係以販售砂石為業，由訴外人許添興負責承包運
        輸，許添興再向被告申請運輸費用，以支付所有車輛之開銷及保養費等，於
        八十一年至八十三年間，許添興原告所經營之輪胎行換裝輪胎，積欠高達四
        百萬元之換裝輪胎費用，因屆期許添興簽發之支票不獲兌現，金額合計三百
        二十萬元，俟後經原告與被告協商，被告為示負責，乃另行於八十四年十二
        月七日親筆書立切結書且載明分期付款之方式，唯被告卻迄今仍分文未給。
  （三）被告雖謂欠款條係原告找人脅迫所立云云，實屬臨訟卸責之詞，且未能舉證
        以實其說，至於被告所指其與訴外人許添興之間債權債務關係亦與本件無關
        。
  三、證據：提出欠款條影本一件、本票影本四紙、支票影本三紙為證。
乙、被告方面：
  一、聲明：
  （一）原告之訴駁回。
  （二）訴訟費用由原告負擔。
  （三）若受不利判決，被告願供擔保免為假執行。
  二、陳述：
  （一）被告與原告並不相識，亦未積欠原告三百二十萬元，原告雖提出被告親筆書
        立之欠款條，然金錢借貸契約為要物契約，由貸與人就交付金錢之事實負舉
        證責任，然被告確未向原告借貸任何款項，且前開欠款條亦未載明被告確有
        收受該筆款項，況該紙欠款條乃係原告當時找人脅迫被告，被告迫於無奈所
        立，全案亦經台灣台中地方法院審理，被告當時即依民法第九十二條規定向
        原告撤銷被脅迫之意思表示，是該欠款條應不具任何法律效力，原告之請求
        誠屬無稽。
  （二）原告復主張訟爭借款係被告委託訴外人許添興，持被告票據所為，惟許添興
        當時尚積欠被告票款三百萬元未清償，被告豈有再委託許添興向原告借款之
        理，顯見原告主張毫無根據。
    理    由
一、原告主張被告向其借款三百二十萬元，且於民國八十四年十二月七日親筆書立切
    結書，言明於八十四年十二月七日付五十萬元，八十五年元月二日付五十萬元，
    八十五年元月十七日付五十萬元，餘款於八十五年三月五日全部付清，惟被告迄
    今仍未清償，為此原告依消費借貸之法律關係，請求原告清償借款及遲延利息等
    語。被告則以其與原告並不相識，亦未向原告借款三百二十萬元，原告所持之欠
    款條係其受脅迫而書立，原告並無法證明曾交付前開款項給被告等語，資為抗辯
    。
二、原告主張被告向其借款三百二十萬元未還之事實，雖據其提出欠款條為證，惟被
    告否認向原告借款，原告亦自承並未交付三百二十萬元與被告，而係訴外人許添
    興向其購買輪胎所簽發之支票不獲兌現後，始另行交換由被告所簽發之支票付款
    ，因嗣後仍未兌現，始由被告書立欠款條等語，是被告所辯未向原告借款三百二
    十萬元等情，堪以採信，原告之主張，尚難信為真實。
三、按消費借貸，因金錢或其他代替物之交付，而生效力，民法第四百七十五條定有
    明文。足見金錢借貸契約為要物契約，應由貸與人就交付金錢之事實，負舉證之
    責。此有最高法院八十年台上字第二五一七號判決要旨足資參照。本件原告既未
    能證明確有交付借款三百二十萬元與被告之事實，則揆請前揭說明，自難僅憑前
    開欠款條，即認消費借貸契約已生效。從而，原告本於消費借貸之法律關係，訴
    請被告清償借款，為無理由，應予駁回。原告既受敗訴判決，其假執行之聲請即
    失所依據，應併予駁回。
四、因本案事證已臻明確，兩造其餘主張陳述及所提之證據，均毋庸再予審酌，附此
    敘明。
五、據上論斷：原告之訴為無理由，並依民事訴訟法第七十八條，判決如主文。
中      華      民      國    九十      年      二      月    二十七    日
                                    臺灣士林地方法院民事第二庭
~B法      官  劉穎怡
右為正本係照原本作成。
如對本判決上訴須於判決送達後廿日內向本院提出上訴狀。
中      華      民      國    九十      年      三      月      五      日
~B法院書記官  陳雪麗


司法院資訊處製作；財團法人民間司法改革基金會備份。
